【裁判字號】    97,勞訴,14
【裁判日期】    981228
【裁判案由】    給付職業災害補償金等
【裁判全文】
臺灣臺南地方法院民事判決       97年度勞訴字第14號
原      告  乙○○
訴訟代理人  張清富律師
被      告  日商普羅司股份有限公司
法定代理人  甲○○○
訴訟代理人  陳郁芬律師
            蘇文奕律師
上列當事人間請求給付職業災害補償金事件，經本院於民國
98年11月26日言詞辯論終結，判決如下：
    主      文
被告應給付原告新臺幣陸拾萬參仟伍佰參拾肆元，及自民國九十
七年三月十九日起至清償日止，按年息百分之五計算之利息。
原告其餘之訴駁回。
訴訟費用新台幣壹萬參仟零柒拾捌元，其中被告負擔新台幣陸仟
伍佰參拾玖元，原告負擔新台幣陸仟伍佰參拾玖元。
本判決於原告以新臺幣貳拾萬貳仟元供擔保後，得假執行；但被
告如為原告提供新台幣陸拾萬參仟伍佰參拾肆元擔保後，得免為
假執行。
原告其餘假執行之聲請駁回。
    事實及理由
壹、程序方面：
    按訴狀送達後，原告不得將原訴變更或追加他訴。但擴張或
    減縮應受判決事項之聲明，不在此限，此民事訴訟法第255
    條第1項第3款定有明文。本件原告原起訴金額為新臺幣（下
    同）1,263,126元，但於最後言詞辯論期日時減縮訴之聲明
    為1,211,206元，此乃屬減縮受判決事項之聲明，依上開法
    條規定，本院自應准許，此先予敘明。
貳、實體方面：
一、本件原告起訴主張：
（一）原告於民國95年11月16日起任職於被告公司，試用期間為
      3個月，每月薪資為新台幣（下同）27,000元（本薪為23
      ,000 元），被告公司業務為人力派遣性質，並指示原告
      自任職時起，前往位於台南市安南區○○○路8號之台灣
      板保科技有限公司（以下簡稱為台灣板保公司）提供服務
      ，惟於95年11月22日上午，原告自家中出發前往台灣板保
      公司上班途中，因與訴外人黃詠源發生車禍，受有腰部傷
      害，惟原告因當時並無明顯外傷，不知傷勢嚴重，仍前往
      台灣板保公司工作，惟疼痛愈加激烈之情形下，原告嗣後
      前往成大醫院就診、並向警方報案，經診斷原告竟受有腰
      椎骨折等嚴重傷害，原告因而入院治療，嗣欲向勞工保險
      局請領傷病及職災給付時，竟發現被告公司遲至車禍發生
      當日始行投保，因勞保契約係自投保隔日 (23日)方生效
      ，事發當日並非保險效力所及，致原告無從依勞保相關條
      例請求賠償，嗣依規定向被告公司請求相關職災補償，亦
      遭被告公司拒不處理，故提起本訴。
（二）原告上班途中發生車禍，係屬職業災害，被告自可依勞動
      基準法第59條請求被告予以全數補償，茲就請求金額列舉
      如下：
  １、醫療費用：
      勞工受傷或罹患職業病時，雇主應補償必需之醫療費用，
      而原告自該職業災害發生迄今，業已支出醫療費用計97,3
      14元 (包含證明書7,640元)，此部分應由被告依勞動基準
      法第59條第1款規定請求補償。
  ２、工資數額：
      勞工在醫療中不能工作時，雇主應按其原領工資數額予以
      補償，此勞動基準法第59條第2款定有明文。經查被告因
      本件傷害致無法從事工作，被告自應依按其原領工資數額
      補償，查原告任職期間每月工資23,000元，期間為3個月
      ，是原告原得領取之工資為81,000元（23,000元X3=69,00
      0元)，再扣除已領之工資9,308元，是原告尚可請求被告
      給付59,692元。
  ３、殘廢補償：
      本件原告受有職業災害，經治療一年後，仍遺留運動障礙
      ，是依勞基法第59條第3款規定，原告得依勞工保險條例
      規定向雇主請求殘廢補償，經查原告所受職業傷害造成運
      動障礙，核與勞工保險條例殘廢補償標準第7等級（給付
      標準為440日）相符，依勞動基準法第59條第3款及勞工保
      險條例第54條規定，被告應給付殘廢補償594,000元（27,
      000÷30X660=594,000）。
  ４、傷害補償：
      原告因本件職業災害，原得依勞工保險條例第34條、第36
      條及第72條之規定請領傷病補助費，然因被告未依規定自
      原告任職起投保勞保，致原告無從請領勞保給付，自屬原
      告因此所受之損失，被告亦應負賠償之責，即本件職業災
      害發生迄今已1年4個月(至97年3月底)，原告原得領取
      448, 200元（27,000x70%x2x12+27,000/2x70%x2x4)之補
      助費，現因被告未依規定投保，致原告無從領取，此部分
      損失自應由被告賠償。
  ５、綜上合計為1,211,206元。（醫療費97,314元+工資71,692
      元+殘障補償594,000元+傷害補償448,200元）
（三）原告傷勢係因本件車禍所致，兩者具有因果關係。
  １、依卷附台南市警察局第三分局97年6月26日市三刑偵字第
      09 743202310號函所載內容，可知原告確於案發當晚即行
      報案甚明，再肇事相對人黃詠源到案後自認與原告在指述
      之時、地，確實發生車禍等情，足認當時確實有本件車禍
      發生。況訴外人黃詠源所述案發當時係雨天，亦與氣象記
      錄顯示11月22日為雨天相符，縱原告與黃詠源所述車流量
      等細節部分略有出入，惟此等主觀之認定差距，仍不足否
      定車禍事實之存在。
  ２、嗣後原告之治療及狀況惡化均明載於病歷資料，足証原告
      現在之嚴重傷害乃本件車禍所形嗣後治療後惡化之結果，
      況腰椎等內部之傷害後果未必立即顯現，當事人亦未必知
      悉傷害之嚴重性，自不能以原告於車禍後仍能忍痛至上班
      ，即認原告並未受傷。
  ３、勞基法第59條既為法定之補償責任，而非賠償性質，即不
      應或勞工就原因之發生有無可歸責事由，一有職災發生並
      導致損害之結果，雇主即應負補償之責，且補償之額度，
      悉依相關法律之不得以雇主並無故意過失主張免責，或以
      勞工對於職災之發生與有過失主張應抵減賠償金額，舉重
      以明輕，勞工本身之可歸責因素依最高法院決議僱主尚不
      得主張抵減補償金額，則因（特異體質、醫療疏失等）尤
      無可能主張抵減。本件被告固抗辯原告縱因系爭車禍受有
      診斷書所載之傷害，惟於爭車禍發生前1個月原告曾自高
      處墜落、或本身有骨質疏鬆之體質方導致如此嚴重之結果
      ，甚至成大醫院亦有治療不當之疏失云云，惟不論被告就
      上開抗辯尚未能提出合理証據証明而純係臆測之詞，卷附
      成大診斷証明書既已載明本件職業災害與系爭車禍有關，
      不論是否係因結合診斷不當、當事人本身之特異體質、與
      舊傷之結合或照護不當之情形，即多重因素之結合下方導
      致此等嚴重後果，惟依上開說明可知，該等事由均非得抵
      減補償金額之原因，被告仍應負全額補償之責。
（四）原告即便違反員工安全行車誓約書，亦不喪失請求賠償權
      。蓋惟職災補償乃為法定課予僱主之無過失責任，就職災
      範圍之認定權限屬法院權限，無可能勞資雙方事前約定，
      一旦認定屬職災則雇主即需負補償之責任，不因事前提出
      之承諾或放棄書面而有影響，況所謂被告抗辯之車禍發生
      時應行處理之程序，不過為便於公司對於職災與賠償範圍
      之認定與作業，並不足以影響職災性質之認定，被告主張
      原告未依規定處理，即喪失請求賠償權云云顯無理由。
（五）原告上下班期間發生車禍，亦屬雇主對於勞工風險控制範
      圍之職業傷害。蓋所謂上下班時發生之職災，僅於上下班
      之合理時間及合理路線發生者即屬之，欲限制勞工於固定
      路線行駛乃不切實際，蓋該等路線可能因施工、交通管制
      而封閉，亦無可能注令勞工行駛此路線之理，又被告所稱
      限制路線乃為控制職災風險云云，惟被告並未主動對於勞
      工之行車路線安全有任何管制，自無所謂風險控管可言，
      況是否車禍意外，並非取決於勞工之行駛路線，而係勞工
      與肇事者本身注意程度。本件原告車禍意外地點及時間既
      屬合理上班時間及路線，自應認屬職業災害範圍。
（六）綜上所述，原告爰依勞動基準法第59條第1至3款、勞工保
      險條例第72條、第34條、第36條、第54條等規定，提起
      本件訴訟，並聲明：(1)被告應給付原告1,211,206元，及
      自起訴狀繕本送達之翌日97年3月19日起至清償日止，按
      年利率百分之5計算之利息。(2)原告願供擔保，請准宣告
      假執行。
二、被告則抗辯：
（一）原告傷勢與本件車禍並無因果關係：
   １、原告固稱於95年11月22日上班途中發生車禍，然當日到
       廠後，原告並未向被告公司或現場領班報告上班途中發
       生車禍事故，亦不曾向任何同事提及車禍之情；另就原
       告當日之外表與工作狀況觀察，一切亦屬正常，毫無因
       車禍受傷或腰痛而不勝工作之跡像；又當事人登記聯單
       上，亦記載車禍事故發生時間為「95年11月12日」，非
       如原告所主張之「95年11月22日」，且原告陳述事發與
       車流量之情況與另一當事人黃詠源陳述內容出入甚鉅，
       則原告事後主張係於95年11月22日上班途中車禍受傷云
       云，實有疑異。況原告於離職前之95年11月24日、11月
       29日、11月30日均正常到廠上班，且同樣負責玻璃粉碎
       工作，工作狀況亦完全正常，並無因腰傷致無法工作之
       情節，顯然原告聲稱其因95 年11月22日車禍成職業災害
       ，已遺留運動障礙云云，洵難採信。
   ２、又原告於交通事故發生2個月後之96年1月30日與黃詠源
       成立和解，其和解內容卻為：「兩造同意無條件和解，
       互不索賠，所受損害，故自負擔。」，益堪認定原告並
       未在95年11月22日之車禍事故中受有重傷，故事後始會
       同意與黃詠源無條件和解。
   ３、再參諸奇美醫院檢送鈞院之原告相關病歷資料記載：「
       病患（即本案原告）當兵時即因精神方面疾病會亂罵而
       遭驗退，病患母親考慮到病患未來工作前途，一直不願
       讓病患規律治療。一年前於成大開脊椎，最近覺得雙腳
       無力，病患幻想是警察害他跌倒才會雙腳無力。病患會
       故意跌倒，然後說是護理人員把他推倒。…病患過去曾
       使用毒品，已戒除」等語；而97年3月6日之急診檢傷紀
       錄記載原告無法步行係為「突發性神經學病症」；此外
       ，在97年1月21日、2月25日、3月10日、3月18日、3月24
       日、4月8日等日期之門診病歷表中，亦多次提及原告係
       屬「原發性局部骨關節病、骨盆及背部（胸部）脊椎開
       放性骨折」、「男性因骨質疏鬆症引起之脊椎壓迫性骨
       折或髖骨骨折」、「脊柱閉鎖性骨折．合併脊髓損」等
       病症。據上，在在徵見原告於本案所主張之傷勢，與95
       年11月22日之車禍事故間，確並無因果關係存在，原告
       主張被告應予賠償，並無理由。
   ４、又原告於95年12 月26日入院進行手術時，並無發現有下
       肢麻木或無力之情形，嗣經手術治療後，原告於96年1月
       3日即經臨床檢視情況穩定出院，此後，長達2個月時間
       均乏就診記錄，直至96年3月間才有門診記錄，門診病歷
       中並載：「依其狀況目前應避免負重彎腰抬重物等內容
       ，其他輕工作可」等語，顯見原告於95年12月26日入院
       之前，其傷勢輕微，經施以手術治療後，於96年1月3日
       即已傷癒出院，則縱認其果曾因車禍受傷，經治療後亦
       不致於影響工作能力。是原告之「脊柱遺存顯著運動障
       害」 、「左下肢肌肉萎縮乏力，遺存顯著運動障害」、
       「右下肢麻且無力」等情況，即難認定與95年11月22日
       之車禍事故有相當因果關係存在，極可能係因原告自成
       大醫院出院後在被告工作場所外之地點自行跌倒所致，
       更可能係其吸食毒品後引起之幻想與骨質疏鬆所導致。
       況原告於95年10月23日曾從高處墜落致尾髖骨損傷之舊
       傷，時距車禍發生之95年11月22日約僅1個月，故原告之
       傷勢是否全然為該次車禍所致，不無疑問。
（二）另原告違反員工安全行車誓約書，故已放棄所有請求權。
      即本件原告任職被告公司期間，已接受完整之員工安全衛
      生教育訓練，深知遇車禍事故時，如何得列屬職業災害，
      並且同意其發生車禍時，如其本人有違規駕駛之情，或車
      禍當時未即依規定程序報警辦理者，事後即不得再據該事
      故主張為職業災害，再核系爭工作規則所定員工守則與兩
      造上開合意事項，其內容具合理性與必要性，亦不違法律
      之強制規定，當然成為勞動契約之一部，對原告即應發生
      拘束力。故縱認原告於95年11月22日發生車禍屬實，惟原
      告於事發後，既決意不維持車禍現場狀況，亦不立即報警
      處理，反而選擇與對方駕駛人合意自行離開肇事地點，事
      後亦不通報被告公司，核其所為，亦足認定原告當時係已
      決定放棄依職業災害規定求償之權利，則其事後猶主張被
      告應為鉅額賠償，自難憑採。
（三）原告上下班期間發生車禍，非雇主對於勞工風險控制範圍
      之職業傷害。蓋勞動基準法第59條有關雇主應負之職業災
      害補償之規定，與勞工保險條例第34條第1項之勞工保險
      局應給付勞工職業傷害補償或職業病補償規定之適用範圍
      、給付義務人、有關職業災害與職業傷害之定義均不相同
      ，勞動基準法及勞工安全衛生法係在規範資方即雇主之責
      任，而勞工保險條例則係在規定保險人即勞工保險局對被
      保險人之勞工有關勞保給付之範圍，兩者之立法目的本不
      相同。即勞動基準法之職業災害補償在解釋上，須勞工因
      就業場所或作業活動及職業上原因所造成之傷害，即造成
      職業災害之原因須雇主可得控制之危害始有適用，若危險
      發生之原因非雇主可控制之因素所致，則不宜過份擴張職
      業災害認定之範圍，否則無異加重雇主之責任，而減少企
      業之競爭力，同時亦有礙社會之經濟發展。而本件原告主
      張於95年11月22日上午發生車禍事故，縱屬非虛，然如原
      告所主張，其係發生於上班途中，此既非因就業場所之設
      備、或作業活動及職業上原因引起之傷害，而係於前往執
      行業務處所途中因交通事故所導致，該交通事故之發生既
      不在雇主即被告有關勞務實施之危險控制範圍，當非所謂
      之職業災害。況系爭交通事故車禍發生地之「安通路與義
      安街口」，非原告上、下班途徑所必須經過之處，應堪認
      定系爭車禍發生處並非「上下班，於適當時間，從日常居
      住、處所往返就業場所之應經途中」，從而亦無從依該條
      規定主張「視為職業傷害」。
（四）對請求金額之意見：
   1、醫療費：
    醫藥費之賠償範圍，以醫療上所必要者為限，若超出治療
      目的所支出之費用，或捨棄醫療費用較低之療法，而改用
      醫療費較高之療法，則其超出部分之費用，自不能請求加
      害人賠償。又「當事人因傷害所支出之診斷書費用，非係
      因侵權行為所生財產上之損害，不得請求賠償。」，此有
      最高法院66年度第5次民庭庭推總會亦著有決議明文。是
      原告所支出之證明書費用7,640元，不應請求賠償。
    原告事發後1個多月，始至醫院進行手術，且該次手術治
      療完畢出院，又於數月後陸續至不同醫院就診百餘次，並
      支出費用十萬餘元，其主張就診之次數、花費顯有違常情
      ，難認與系爭車禍事關有關。且不論原告於95年12月26日
      所進行之手術醫療，與其於95年11月22日之車禍事故究竟
      有無關聯，至少，原告於95年12月26日入院之前，傷勢尚
      屬輕微，經施以手術治療後，於96年1月3日即回復至正常
      狀態。從而，縱原告果曾因車禍受傷，然原告既於96年1
      月3日即自醫院治療完畢出院，則其於96年1月3日之後所
      支出之醫療費用，即難認係屬車禍傷害治療上之必要費用
      ，依法自不得向被告請求。
   2、工資：
      原告自95年11月29日起，未經請假程序，亦無正當理由即
      連續曠職，被告只得依前規定通知原告自95年12月4日起
      終止兩造間之勞動契約關係，嗣原告接獲通知後，亦同意
      去職，遂於95年12月26日至被告公司釐清任職期間之薪資
      ，並繳回相關員工資料、辦理離職手續後，領取薪資。準
      此，兩造間之勞動契約既已於95年12月4日終止，且原告
      任職期間應領之薪資，亦於離職時領取完畢，原告請求終
      止後之薪資，自屬無據。
   3、殘廢補償：
      如前開說明，縱原告目前經奇美醫院診斷屬於殘障等級7
      ，其傷勢亦難認定與95年11月22日之車禍事故有相當因果
      關係存在，極可能係因原告自成大醫院出院後在被告工作
      場所外之地點自行跌倒所致，更可能係其吸食毒品後引起
      之幻想與骨質疏鬆所導致，而不論係出於何原因肇至原告
      之傷殘，均與被告無涉，此由奇美醫院之97 年11月5日之
      病情摘要亦謂：病患受傷原因事否為95年11 月22日之車
      禍，本院無法判定等語，益得印證。又依現今醫學之技術
      再加上原告努力配合治療不再有傷害自身 (故意摔倒、吸
      毒等）之情事，原告持續治療恢復健康之情形，並非不能
      期待，於此時論斷原告係屬殘障等級6級或7級，對原告並
      不公平。
（五）為此聲明：(1)請求駁回原告之訴及假執行之聲請。(2)如受
      不利益之判決，被告願供擔保請准免為假執行。
三、不爭執之事項：
（一）原告自95年11月16日起任職於被告公司，試用期間為3個
      月，每月薪資為27,000元（本薪23,000元+特別津貼1,000
      元+伙食津貼1,500元+全勤獎金1,500元）。
（二）原告於95年11月22日上午受被告公司派遣前往台灣板保公
      司提供服務時，途中與訴外人黃詠源發生車禍，受有外傷
      性第五腰椎骨折，現遺存「脊柱顯著運動障害」、「左下
      肢肌肉萎縮乏力」等傷害。惟被告公司遲至95年11月22日
      始行投保，因勞保契約係自投保隔日 (23日)方生效，致
      原告無從依勞保相關條例請求賠償。
（三）被告於95年12月26日已給付原告薪資9,308元。
（四）兩造同意以23,000元作為每月之薪資。
四、得心證之理由：
    本件原告起訴主張其於95年11月22日上班途中發生車禍致受
    有腰部傷害，惟被告公司遲至95年11月22日始行投保，致原
    告無從依勞保相關條例請求賠償乙節，被告予以否認，並以
    上揭情詞置辯，致兩造互有爭議。是本件主要爭點厥為：（
    一）原告所受外傷性第五腰椎骨折，現遺存「脊柱顯著運動
    障害」、「左下肢肌肉萎縮乏力」等傷害，是否係原告於95
    年11月22日上班途中車禍事故所致？即兩者有無因果關係？
   （二）原告是否有違反員工安全行車誓約書，而放棄所有請
    求權？（三）原告上下班期間發生車禍，是否屬雇主對於勞
   工風險控制範圍之職業傷害？（四）原告之殘障等級為何？
   （五）原告依勞動基準法第59條第1、2款及各級殘廢給付標
    準相關規定，訴請被告給付如訴之聲明所示金額及利息，
    是否有理由？茲將爭點一一分述如下：
（一）原告所受外傷性第五腰椎骨折，現遺存「脊柱顯著運動障
      害」、「左下肢肌肉萎縮乏力」等傷害，是否係原告於95
      年11月22日上班途中車禍事故所致？即兩者有無因果關係
      ？
   1、原告主張其受雇於被告公司，而於上班途中因發生車禍之
      事實，業據提出診斷證明書、勞資爭議協調紀錄、不起訴
      處分書等為證，復經本院調閱臺灣臺南地方法院96年度偵
      字第1936號偵查卷宗核實無訛，堪信為真實。被告固辯稱
      原告95年11月22日仍正常到公司上班，未向任何人提及車
      禍乙事，且於離職前之95年11月24日、11月29日、11月30
      日均正常到廠上班，是原告稱其因95年11月22日車禍遺留
      運動障礙，實有疑異等語。經查：本件車禍當時固未即時
      依法定程序報警辦理，惟原告嗣因腰痛於當日晚上21時36
      分親自至警局報案，訴外人黃詠源到案說明亦自認為肇事
      駕駛人，有臺南市警察局第三分局97年6月26日號函附卷
      可稽（本院卷第216至217頁），參以訴外人黃詠源既充分
      明瞭其承認可能導致自己需負擔刑事及民事責任，仍自認
      為肇事駕駛人，顯見其陳述具有高度之可信性，況訴外人
      黃詠源自無為圖協助原告取得債權而刻意陷自己於不利之
      理。再參原告於95年11月23日起即陸續至國立成功大學醫
      學院附設醫院（下稱成大醫院）就診，並於95年12月26日
      住院接受內固定手術，有成大醫院97年8月11日書函（本
      院卷第242至244頁）及診斷證明書（補字卷第23頁）附卷
      可稽。是以上述事實發生之時點及過程，實可令人合理可
      信原告與訴外人黃詠源確實於95年11月22日發生車禍，原
      告因此受有傷害為真實。
  ２、又按當事人主張有利於己之事實者，就其事實有舉證之責
      任，民事訴訟法第277條定有明文，被告既為主張權利不
      存在之當事人，應就權利之障礙事實、權利消滅事實、或
      權利排除事實負舉證責任（此有最高法院18年上字第2855
      號判例、48年台上字第887號判例可資參照）。被告雖以
      原告於95年10月23日曾從高處墜落致尾髖骨損傷之舊傷，
      時距車禍發生之95年11月22日約僅1個月，且原告95年12
      月26日手術治療後，於96年1月3日即已傷癒出院，是原告
      之「脊柱遺存顯著運動障害」、「左下肢肌肉萎縮乏力，
      遺存顯著運動障害」、「右下肢麻且無力」等情況，難認
      定與95年11月22日之車禍事故有相當因果關係存在，亦可
      能係因原告自行跌倒所致，或吸毒引起之骨質疏鬆所導致
      云云抗辯。惟查：奇美醫院97年11月6日函覆：「病患乙
      ○○因背部受傷骨折於本院就診之記錄始於97年1月21日
      ，究其原因是否為95年11月22日之車禍，本院無法判定。
      」（本院卷第260頁)，是奇美醫院前開函覆，並無法證明
      原告傷勢為95年10月23日高處墜落、事後自行跌倒或吸毒
      所引起之骨質疏鬆所致。然參勞動基準法第59條為法定之
      補償責任，非賠償性質，乃係保障勞工、加強勞僱關係，
      促進社會經濟發展之特別規定，是自應為有利於勞工之解
      釋，而依上開說明，原告與訴外人黃詠源於95年11月22日
      發生車禍，致受有傷害既為真實，又被告迄今就其所抗辯
      全屬於推測之詞，並無提出確切之證據證實其說，揆諸前
      揭說明，被告對於所主張之事實並無法舉證以實其說，其
      抗辯自無可採。從而，原告主張所受外傷性第五腰椎骨折
      ，現遺存「脊柱顯著運動障害」、「左下肢肌肉萎縮乏力
      」等傷害，係屬原告於95年11月22日上班途中車禍事故所
      致，兩者具有因果關係等情自為可採。
（二）原告是否有違反員工安全行車誓約書，而放棄所有請求權
      ？
      再被告辯稱原告簽有員工安全行車誓約書卻違反其內容，
      應視為放棄所有請求權云云。惟查：依兩造所簽訂之員工
      行車誓約書內容觀之：「本人乙○○承諾身為普羅司股份
      有限公司之社員，已確實瞭解公司之安全行車規則並遵守
      之；倘因未遵守其規定或違反下列規定而發生交通事故者
      ，不得列入職業災害案件。1.未遵守公司之行車安全規則
      。2. 違反交通安全相關規定。3.行車相關證件過期。4.
      不符合正常通勤路線。5.已超過正常通勤時間。6.上班期
      間未將車子停於台灣板保科技玻璃股份有限公司停車場」
      （見本院卷第89頁）。依上開行車誓約書之約定，原告必
      須違反公司之行車安全規則、違反交通安全規定、行車證
      照過期、不符合通勤路線、超過正常通勤時間等原因，被
      告始得以免責，而此乃屬有利於被告之事項，被告自需負
      舉證責任。而綜觀卷內資料，被告無法舉證證明原告係違
      反何規定致使被告得以據以免責，自不足為採。又按勞動
      基準法所規定之補償責任，係雇主應負擔之法定最低補償
      義務，雇主不得預先以契約要求勞工放棄該法定之權利，
      否則有違勞動基準法第59條保護勞工弱勢之立法精神，故
      被告此部分抗辯並不可採。
（三）原告上下班期間發生車禍，是否屬雇主對於勞工風險控制
      範圍之職業傷害？
  １、按「勞動基準法第59條所謂職業災害，不以勞工於執行業
      務時所生災害為限，亦應包括勞工準備提出勞務之際所受
      災害。是故上班途中遭遇車禍而傷亡，應可視為職業災害
      。行政院勞工委員會依勞工保險條例第34條第2項規定訂
      定之勞工保險被保險人因執行職務而致傷病審查準則第4
      條即明定：『被保險人上下班，於適當時間，以適當交通
      方法，從日常居、住處所往返就業場所之應經途中發生事
      故而致之傷害，視為職業傷害』。」，即勞動基準法第59
      條所謂職業災害，不以勞工於執行業務時所生災害為限，
      亦包括勞工準備提出勞務之際所受災害，故上班途中遭遇
      車禍而受傷，應屬職業災害，此有最高法院81年度台上字
      第2985號民事判決、行政法院78年度判字第2142號判決、
      內政部75年6月23日台 (75)內勞字第410301號函、司法院
      78年2月25日第14期司法業務研究會法律問題研究研討結
      論，可資參照。又「勞動基準法與勞工保險條例，均係為
      保障勞工而設，勞動基準法對於職業災害所致之傷害，並
      未加以定義，原審本於勞動基準法所規範之職業災害，與
      勞工保險條例所規範之職業傷害，具有相同之法理及規定
      之類似性質，並參酌勞工傷病審查準則第4條之規定，認
      被上訴人係屬勞動基準法第59條之職業傷害，於法並無違
      誤。」，亦有最高法院92年度台上字第1960號判決意旨足
      資參照。是如係「受僱人上下班，於適當時間，以適當交
      通方法，從日常居、住處所往返就業場所之應經途中發生
      事故而致之傷害」，即屬職業傷害，雇主應依勞動基準法
      第59條之規定負補償之責。
  ２、查原告係於95年11月22日上午受被告公司派遣前往台灣板
      保公司提供服務時，途中行經安通路與義安路交叉路口時
      ，與訴外人黃詠源發生車禍等事實，業據原告提出與其所
      述相符之行車路線圖為證，且本院審酌台灣板保公司位於
      台南市安南區○○○路8號與原告住居所地址為台南縣永
      康市○○○路2號間之距離、位置、便捷性等綜合考量，
      而認原告所述之路線係為合理之通勤路線，再參諸系爭車
      禍發生之地點，應堪認原告確係在上班前，於適當時間，
      以適當交通方法，從住所前往就業場所之必經途中，發生
      本件車禍而受傷，則依前揭說明，自屬勞動基準法第59條
      之職業災害，被告辯稱原告通勤時所受傷害並非職業災害
      云云，尚不足採。是原告受被告公司派遣前往台灣板保公
      司服務係基於被告公司要求而履行之職務，並非出於原告
      恣意之行為或自作主張所招致者，故其於提供勞務途中發
      生車禍，致受有上開之傷害，自屬勞基法第59條規定之職
      業災害。
  ３、被告以原告前曾至成大醫院接受治療，遽認原告在車禍發
      生前已有腰部舊疾存在，並非如原告所述車禍所致，本屬
      疾病範圍，非意外造成，自非屬職業災害之範圍，且因原
      告本身吸毒引發之特殊體質加重傷勢，縱有車禍發生，亦
      屬原告自行招致之危險等語置辯，應非的論。惟依前開說
      明，被告迄今於抗辯事實並無確實證明方法，僅以空言爭
      執，僅屬推測之詞，是原告所受外傷性第五腰椎骨折，現
      遺存「脊柱顯著運動障害」、「左下肢肌肉萎縮乏力」等
      傷害，係屬原告於95年11月22日上班途中車禍事故所致，
      是原告前往台灣板保公司行程既為被告公司要求之職務項
      目，自屬原告為被告公司提供勞務所面臨職業上危險之現
      實化，與原告所提供之勞務間具有因果關係，即便原告因
      舊疾或特殊體質加重傷勢，然而並不能因此解免被告公司
      依勞基法第59條規定所應負無過失職業災害補償責任。
（四）原告之殘障等級為何？
      本件原告因職業傷害受有外傷性第五腰椎骨折，現遺存「
      脊柱顯著運動障害」、「左下肢肌肉萎縮乏力」等傷害，
      而依奇美醫院覆函：「... 其殘障應為勞工保險條例障害
      項目第53項，殘障等級7，脊柱遺存顯著運動障害。」，
      有財團法人奇美醫院97年11月6日號奇醫字第5955號函附
      卷可稽 (本院卷第259至260頁)，是原告所受職業傷害造
      成運動障礙已達障害等級可堪信為真實。被告固辯稱其傷
      勢亦難認定與車禍事故有相當因果關係存在，或因原告自
      行跌倒，或因吸食毒品後引起骨質疏鬆所導致等語，惟迄
      今未舉證以證其實，僅以空言爭執，僅屬推測之詞，是被
      告所辯，不足為採。足見原告確因本件車禍事故成傷後，
      已符合標準表障害項第53項，殘障等級為7一節，堪以認
      定。
（五）按「勞工因遭遇職業災害而致死亡、殘廢、傷害或疾病時
      ，雇主應依左列規定予以補償。但如同一事故，依勞工保
      險條例或其他法令規定，已由雇主支付費用補償者，雇主
      得予以抵充之：…二勞工在醫療中不能工作時，雇主應按
      其原領工資數額予以補償。但醫療期間屆滿二年仍未能痊
      癒，經指定之醫院診斷，審定為喪失原有工作能力，且不
      合第三款之殘廢給付標準者，雇主得一次給付四十個月之
      平均工資後，免除此項工資補償責任。三勞工經治療終止
      後，經指定之醫院診斷，審定其身體遺存殘廢者，雇主應
      按其平均工資及其殘廢程度，一次給予殘廢補償。殘廢補
      償標準，依勞工保險條例有關之規定…」，勞動基準法第
      59條第1、2、3款定有明文。本件原告受僱被告公司期間
      ，因發生職業災害事故，致身體受有外傷性第五腰椎骨折
      ，現遺存「脊柱顯著運動障害」、「左下肢肌肉萎縮乏力
      」等傷害，揆諸前揭法律規定，被告公司即應負補償責任
      。是原告基於勞動契約之法律關係，請求被告公司依勞動
      基準法第59條第1、2款規定請求補償，自屬有據。茲就原
      告主張之各項請求之金額，是否應予准許，一一分述如下
      ：
  １、醫療費用：
      原告主張其因本件事故身體受傷而就診，支出醫療費用97
      ,314 元等情，已據其提出成大醫院及泰安診所之醫療費
      用收據、診斷證明書、看護員衡蕾安看護證明等為證，自
      得請求被告公司補償必要之醫療費用。被告雖辯稱診斷證
      明書之費用7,640元不得請求云云，惟查，當事人因傷害
      所支出之診斷書費用，依最高法院89年度台上字第2070號
      判決意旨認診斷證明書費用之支出，為主張權利所必須，
      其與侵權行為實存有因果關係，加害人應予賠償，是以原
      告此部分之請求即有所據，應予准許。綜上，原告請求被
      告給付醫療費用97,314元，為有理由，應予准許。
  ２、醫療中不能工作之工資補償：
      原告固主張其受僱被告公司，於職業災害事故前之原領工
      資約為每月23,000元；且原告車禍受傷後致無法從事工作
      ，期間3個月，被告自應依按其原領工資數額補償，惟被
      告抗辯於95年12月10日起業已終止兩造間之勞動契約關係
      ，原告於95年12月26日亦領取原告任職期間應領之薪資完
      畢等語。經查：原告既不否認已領取薪資9,308元，且已
      繳回識別證給臺灣板保公司，此為原告所不爭執 (本院卷
      第357頁背面)，有被告提出之收據1紙為證 (本院卷第313
      頁)，是堪認兩造業於95年12月10日合意終止勞動契約，
      則原告請求被告再給付因職業災害致使不能工作之工資
      71,692元，並無理由，應予駁回。
  ３、殘廢補償：
      原告因上開職業災害，經手術治療後，本院函詢奇美醫院
      關於原告受傷後殘廢程度等情，經該醫院函覆稱：其殘障
      應為勞工保險條例障害項目第53項，殘障等級7，脊柱遺
      存顯著運動障害有該醫院97年11月6日奇醫字第5955號函
      附卷可稽 (本院卷第260頁)，依此，殘廢補償給付標準為
      440日；又依勞工保險條例第54條所定：「被保險人因職
      業傷害或罹患職業病，經治療終止，如身體遺存障害，適
      合殘廢給付標準表之項目，並經保險人自設或特約醫院診
      斷為永久殘廢者，依同表規定之殘廢等級及給付標準，增
      給百分之五十，一次請領殘廢補償費」、「被保險人領取
      職業傷病給付期滿尚未痊癒，如身體遺存障害適合殘廢給
      付標準表規定之項目，並經保險人自設或特約醫院診斷為
      永不能復原者，得比照前項規定辦理」，是應加計百分之
      50，以660日計。再依勞動基準法第59條但書規定：「同
      一事故，依勞工保險條例或其他法令規定已由雇主支付費
      用補償者，雇主得予以抵充之」。上開抵充規定之立法精
      神旨在避免勞工雙重得利。本件原告本可依勞工保險條例
      第54條之規定請求保險給付，但因被告未依規定為原告辦
      理投保手續，造成原告因此不能依勞工保險條例第54之規
      定請求保險給付，揆諸勞工保險條例第72條第1項之規定
      ，被告自應賠償原告之損失。故原告合併依勞動基準法第
      59條及勞工保險條例第54條之規定，以較高之勞工保險條
      例所規定之660日計算，於法有據，應准許之。綜上，兩
      造對原告殘廢補償之平均工資以月薪23,000元計算均不爭
      執（本院卷第358頁），則原告得請求殘廢補償為506,220
      元（即23,000/30×660＝506,220元)。原告逾此範圍以月
      薪27,000除以30日乘以660日共計594,000元之請求，並無
      所據，應駁回之。
  ４、傷害補償：
      前已述及，上開勞動基準法第59條之抵充規定之立法精神
      旨在避免勞工雙重得利，並保障雇主支付保險費為勞工投
      保避險之可得利益，而勞動基準法第59條第1、2、3款係
      屬不同性質之補償責任規定，彼此間無互為抵充關係，固
      不待言，可予抵充之勞工保險給付亦僅限於同性質者始有
      適用，俾符勞工保險之制度建置。舉例以言，勞工因遭遇
      職業災害而致死亡、殘廢、傷害或疾病，勞工在醫療中不
      能工作時，雇主應按其原領工資數額予以補償，而依勞工
      保險條例第34條第1項前段規定：「被保險人因執行職務
      而致傷害或職業病不能工作，以致未能取得原有薪資，正
      在治療中者，自不能工作之第四日起，發給職業傷害補償
      費或職業病補償費」，可知勞工保險中之傷病給付，在性
      質上係與勞動基準法第59條第2款規定之工資補償相同，
      依法即得予以抵充。易言之，勞動基準法第59條第2款及
      勞工保險條例第34條第1項兩者之性質及內容相同。而前
      已述及，兩造業於95年12月10日合意終止勞動契約，原告
      並已領取到期之薪資9,308元，自無可資領取因不能工作
      而未能領取之原有薪資。原告此部分請求並無理由，應駁
      回之。
（六）綜上所述，原告分別依勞動基準法第59條第1款、第3款、
      勞工保險條例第54條第1項、第72條第1項之規定，請求被
      告給付603,534元（即97,314元+506,220元），及自起訴
      狀繕本送達被告翌日即97年3月19日起至清償日止按年息
      百分之5計算之利息，洵屬有據，應予准許。原告逾此範
      圍之請求，並無所據，應駁回之。
五、本件事證已臻明確，兩造其餘攻擊防禦方法，核予判決結果
    不生影響，爰不一一論述，併此敘明。
六、假執行之宣告：兩造均陳明願供擔保，聲請宣告假執行或免
    為假執行，經核原告勝訴部分，經核並不不合，爰分別酌定
    相當之擔保金額宣告之。至原告其餘假執行之聲請，因其敗
    訴而失所附麗，併予駁回之。
七、末按法院為終局判決時，應依職權為訴訟費用之裁判；又各
    當事人一部勝訴，一部敗訴者，其訴訟費用，由法院酌量情
    形，命兩造以比例分擔或命一造負擔，或命兩造各自負擔其
    支出之訴訟費用，民事訴訟法第87第1項、第79條分別定有
    明文。本件原告之訴為一部有理由，一部無理由，本案訴訟
    費用為13,078元，原告應負擔6,539元，被告應負擔6,539元
    。
八、據上論結，原告之訴為一部有理由，一部無理由，依民事訴
    訟法第79條、第390 條第2 項、第392 條第2 項判決如主文
    。
中    華    民    國    98    年    12    月    28    日
                            民事第二庭   法  官  田玉芬
以上正本證明與原本無異。
如不服本判決，應於送達後20日內向本庭（台南市○○路○段308
號）提出上訴狀（須按他造當事人人數附繕本）。
中    華    民    國    98    年    12    月    28    日
                                        書記官  劉紀君

司法院資訊處製作；財團法人民間司法改革基金會備份。
